【裁判字號】    97,訴,1152
【裁判日期】    970912
【裁判案由】    偽造文書等
【裁判全文】
臺灣臺北地方法院刑事判決              97年度訴字第1152號
公  訴  人  臺灣臺北地方法院檢察署檢察官
被      告  乙○○
上列被告因偽造文書等案件，經檢察官提起公訴（97年度偵字第
5103號），本院判決如下：
    主  文
乙○○在公眾得出入之場所賭博財物，處罰金新臺幣參仟元，如
易服勞役，以新臺幣壹仟元折算壹日。又意圖為自己不法之所，
，以詐術使人將本人之物交付，未遂，累犯，處有期徒刑參月；
又意圖為自己不法之所，以恐嚇使人將本人之物交付，累犯，處
有期徒刑柒月；又共同意圖為自己不法之所，以恐嚇使人將本人
之物交付，累犯，處有期徒刑柒月（附表編號一）；又意圖為自
己不法之所，以恐嚇使人將本人之物交付，肆罪，均累犯，各處
有期徒刑柒月（附表編號二、三、四及五、七），附表編號二、
三所示收據上偽造之「王」署押各壹枚、附表編號四及五、編號
七所示切結書上偽造之「王朝曦」署押各壹枚均沒收；又共同意
圖為自己不法之所，以恐嚇使人將本人之物交付，累犯，處有期
徒刑柒月（附表編號六），附表編號六所示和解書上偽造之「王
朝曦」、「呂文生」署押各壹枚均沒收；又意圖為自己不法之所
，以恐嚇使人將本人之物交付，未遂，累犯，處有期徒刑伍月。
所處有期徒刑部分應執行有期徒刑壹年貳月，附表編號二、三所
示收據上偽造之「王」署押各壹枚，附表編號四及五、編號七所
示切結書上偽造之「王朝曦」署押各壹枚，附表編號六所示和解
書上偽造之「王朝曦」、「呂文生」署押各壹枚均沒收。
    事  實
一、乙○○於民國七十六年間因懲治盜匪條例及恐嚇案件經判處
    應執行有期徒刑12年6月，再經2次減刑，改定應執行有期徒
    刑12年1月，於82年6月26日假釋出監，嗣假釋經撤銷，應執
    行殘刑5年8月16日，復入監服刑，於91年8月12日假釋出監
    ，94年1月14日假釋期滿視為執行完畢。
二、乙○○不知悔改，於96年12月20日在臺北市○○區○○街37
    之1號公眾得出入由甲○○（所犯賭博罪部分由檢察官另為
    緩起訴處分）經營之賭博場所，向甲○○簽注六合彩，當日
    開獎後，乙○○所下注之號碼並未開出。詎乙○○竟意圖為
    自己不法之所有，擅自竄改簽單號碼，於翌日（21日）上午
    8時許至上址向甲○○佯稱簽中4組號碼，欲領取彩金新臺幣
    （下同）45萬2千元而著手為詐欺行為，然因甲○○當時仍
    記得乙○○所簽注之號碼而未陷於錯誤，乙○○詐欺犯行因
    而未遂。乙○○見甲○○並未陷於錯誤，乃另起為自己不法
    所有之意圖，以：經營賭博場所是犯法的，要去報警，會罰
    80萬元，且如果沒有拿到錢要砸店，並找甲○○太太談判等
    危害生命、財產之事恫嚇甲○○，要甲○○交付20萬元，使
    甲○○心生畏懼，當場交付8萬元，同日中午12時許再交付
    12萬元。嗣後乙○○食髓知味，先後自行或與真實姓名年籍
    不詳之年輕成年男子、丙○○（由檢察官另行簽分偵辦）及
    真實姓名年籍不詳自稱「張朝榮」（起訴書誤載為陳朝榮）
    之成年男子共同基於意圖為自己不法所有之犯意聯絡，分別
    於附表編號一至七所示之時間，前往甲○○住處，以經營賭
    博場所是犯法的，要罰80萬元；拿不到錢要砸店；要告訴家
    人其經營賭博場所；要對其家人不利；必須貼補醫藥費等危
    害生命、身體及財產之事恫嚇甲○○，使甲○○心生畏怖而
    交付如附表編號一至七所示之金錢，被告並於附表編號二至
    七所示之時間，偽冒「王朝曦」、「王」之名義製作收據、
    切結書、和解書；丙○○則於附表編號六之和解書上偽簽「
    呂文生」之姓名，偽造各該私文書，交付甲○○以為行使，
    足生損害於「王朝曦」、「呂文生」及甲○○等人。嗣於附
    表編號八所示之時間，乙○○再至甲○○住處以前揭言詞恫
    嚇甲○○時，由甲○○女婿呂理文報警處理而當場查獲因之
    未遂。
二、案經臺北市政府警察局大安分局報請臺灣臺北地方法院檢察
    署檢察官偵查起訴。
    理  由
一、訊據被告乙○○供稱其有變造簽單號碼向被害人甲○○索取
    彩金，除附表編號一之50000元沒拿外，其餘有拿，但並未
    恐嚇被害人甲○○云云。經查：
 (一).被告變造簽單中獎號碼，欲向被害人甲○○索取彩金42萬餘
    元乙節，為被告所自承，並據證人即被害人甲○○於警詢、
    偵查及本院審理時證述明確。且證人甲○○證稱其看到被告
    所拿之簽單有改過，所以跟被告說並沒有中等語，足見被告
    確有持變造之簽單欲向證人甲○○騙取彩金，惟因被發現而
    未果，是被告此部分詐欺未遂之事實已足認定。
 (二).被告於詐騙彩金未能得逞後，改稱證人甲○○經營睹博是犯
    法的，如果沒給錢，被告會去報警，會罰80幾萬元，還說如
    果沒有拿到錢就會砸店。並說所剩餘的錢如果沒有給他，要
    找證人甲○○人太太談判，所以證人甲○○害怕才給錢。且
    被告除96年12月21日拿取20萬元外，之後於附表編號一至七
    所示之時間一再以相同言詞恐證人甲○○，並索得附表編號
    一至七所示之款項，至最後一次為證人甲○○女婿呂理文發
    現而未得逞之事實，業據證人甲○○證述屬實，核與證人呂
    理文於偵查中證述情節相符，並有被告所簽之收據、切結書
    、和解書（見97年度偵字第5103號卷第98-102頁）在卷可佐
    。至被告雖辯稱編號一之50000元其未收取云云，惟證人甲○○堅定證稱：「5萬元那次我是交付一個年輕人，那個年
    輕人說是被告之合夥人，因去南部進香沒有拿到錢，要我再
    補給他，5萬元是被告叫我拿出來的」等語，且於警詢及偵
    查亦同此證述，故被告所辯並不足採。綜上事證，被告恐嚇
    取財之事實亦堪認定。
 (三).附表編二、三、四及五、六、七所示之收據、切結書、和解
    書上之「王朝曦」、「王」等署押係被告所簽等情，為被告
    所自承，並據證人甲○○證述在卷。而證人丙○○曾陪同被
    告前往證人甲○○住所二次，第一次不知情，第二次已知情
    且在和解書上簽「呂文生」之署押之事實，已據被告於本院
    97年8月22日審理時供承在卷，核與證人甲○○於同日審理
    時證稱：「第一次來是二十萬元那次，另一次是三人簽名那
    次，證人丙○○簽的是呂文生。」等語相符，並有和解書在
    卷可按，參以證人丙○○於本院作證後已於97年7月29日因
    本案件經檢察官發布通緝，有查詢表可按（見本院卷第53頁
    ），是證人丙○○於本院所證要屬卸責之詞，並不足採。被
    告及其共犯偽造文書之事實已足認定。
 (四).綜上事證明確，被告上揭犯行均堪認定。
二、核被告乙○○所為，係犯刑法第216條、第210條行使偽造私
    文書罪、第266條第1項賭博罪、第339條第3項、第1項詐欺
    取財罪未遂罪（起訴書理由已敘明係詐欺未遂，惟法條漏載
    未遂）、第346條第1項恐嚇取財罪、第346條第3項、第1項
    恐嚇取財未遂罪。被告偽造署押為偽造私文書之部分行為，
    而偽造私文書之低度行為，為行使偽造私文書之高度行為所
    吸收，均不另論罪。被告就附表編號一之犯行與真實姓名年
    籍不詳之年輕成年男子；就附表編號六之犯行與丙○○及真
    實姓名年籍不詳自稱「張朝榮」之成年男子有犯意聯絡及行
    為分擔，各為共同正犯。又被告於96年12月21日先著手為詐
    欺犯行後，因被害人甲○○並未受騙而交付財物，詐欺行為
    應為未遂；被告於97年1月31日至被害人甲○○住所著手實
    行恐嚇取財犯行，因被害人甲○○家人報警而未得手，亦應
    論以恐嚇取財未遂。被告未遂部分之犯行均依刑法第25條第
    2 項之規定，按既遂犯之刑減輕之。至被告於附表編號五之
    恐嚇取財行為係其編號四行為之接續，有切結書可按應論以
    1行為。而被告附表編號二、三、四及五、六、七行使偽造
    私文書之行為與其恐嚇取財之行為，就被告而言，僅有自然
    行為概念之一行為，且係基於一個意思決定為之，自應評價
    為一個犯罪行為，被告以1行為觸犯2罪名，為想像競合犯，
    應從一重之恐嚇取財罪論處，起訴書認係數罪容有誤會。又
    被告有事實欄所載論罪科刑及刑之執行，有被告全國前案紀
    錄表在卷可按，其受徒刑之執行完畢後，5年以內故意再犯
    有期徒刑以上之罪部分，為累犯，應加重其刑。被告所犯賭
    博罪、詐欺未遂、恐嚇取財、恐嚇取財未遂各罪，犯意個別
    ，行為互殊，應分論併罰。爰審酌被告之素行、犯罪之手段
    、犯罪之所得近50萬元、犯後僅坦承部分犯行等一切情狀，
    分別量處如主文所示之刑，並就有期徒刑部分定其應執行刑
    、罰金部分諭知易服勞役之折算標準。又附表編號二、三所
    示收據上偽造之「王」署押各1枚；附表編號四及五、編號
    七所示切結書上偽造之「王朝曦」署押各1枚；附表編號六
    所示和解書上偽造之「王朝曦」、「呂文生」署押各1枚均
    應依刑法第219條之規定宣告沒收。
據上論斷，應依刑事訴訟法第299條第1項前段，刑法第28條、第
216條、第210條、第266條第1項、第339條第3項、第1項、第34
6條第1項、第3項、第55條、第47條、第42條第3項前段、第219
條、第51條第5款，刑法施行法第1條之1，判決如主文。
本案經檢察官候靜雯到庭執行職務
中    華    民    國    97    年    9    月    12    日
                  刑事第十五庭  審判長法  官  廖紋妤
                                      法  官  吳麗英
                                      法  官  邱蓮華
上正本證明與原本無異。
如不服本判決，應於判決送達後10日內向本院提出上訴狀（應抄
附繕本）。告訴人或被害人如對於本判決不服者，應具備理由請
求檢察官上訴，其上訴期間之計算係以檢察官收受判決正本之日
期為準。
                                      書記官 林妙穗
中    華    民    國    97    年    9    月    12    日
附表：
┌──┬──────┬───────┬────┬────┐
│編號│   日  期   │ 行  為  人   │  金額  │簽名文件│
├──┼──────┼───────┼────┼────┤
│ 一 │96年12月21日│乙○○        │50,000  │無      │
│    │後2至3日    │真實姓名年籍不│        │        │
│    │            │詳之年輕成年男│        │        │
│    │            │子            │        │        │
├──┼──────┼───────┼────┼────┤
│ 二 │96年12月底  │乙○○        │36,000  │收據    │
├──┼──────┼───────┼────┼────┤
│ 三 │97年1月4日  │乙○○        │18,800  │收據    │
├──┼──────┼───────┼────┼────┤
│ 四 │97年1月11日 │乙○○        │45,000  │切結書  │
├──┼──────┼───────┼────┼────┤
│ 五 │97年1月15日 │乙○○        │20,000  │同編號四│
│    │            │              │        │（係編號│
│    │            │              │        │四之接續│
│    │            │              │        │行為）  │
├──┼──────┼───────┼────┼────┤
│ 六 │97年1月中旬 │乙○○        │100,000 │和解書  │
│    │            │丙○○        │        │        │
│    │            │張朝榮（自稱）│        │        │
├──┼──────┼───────┼────┼────┤
│ 七 │97年1月24日 │乙○○        │30,000  │切結書  │
├──┼──────┼───────┼────┼────┤
│ 八 │97年1月31日 │乙○○        │80,000  │無      │
│    │            │              │（未遂）│        │
└──┴──────┴───────┴────┴────┘
附錄本案論罪科刑法條：
中華民國刑法第216條
行使第210 條至第215 條之文書者，依偽造、變造文書或登載不
實事項或使登載不實事項之規定處斷。
中華民國刑法第210條
偽造、變造私文書，足以生損害於公眾或他人者，處5 年以下有
期徒刑。
中華民國刑法第266條
在公共場所或公眾得出入之場所賭博財物者，處1千元以下罰金
。但以供人暫時娛樂之物為賭者，不在此限。當場賭博之器具與
在賭檯或兌換籌碼處之財物，不問屬於犯人與否，沒收之。
中華民國刑法第339條
意圖為自己或第三人不法之所有，以詐術使人將本人或第三人之
物交付者，處5年以下有期徒刑、拘役或科或併科1千元以下罰金
。
以前項方法得財產上不法之利益或使第三人得之者，亦同。
前二項之未遂犯罰之。
刑法第346條
意圖為自己或第三人不法之所有，以恐嚇使人將本人或第三人之
物交付者，處6月以上5年以下有期徒刑，得併科1千元以下罰金
。
以前項方法得財產上不法之利益，或使第三人得之者，亦同。
前二項之未遂犯罰之。


司法院資訊處製作；財團法人民間司法改革基金會備份。
